臺灣高等法院臺南分院刑事判決　　　　　　九十三年度上訴字第二二二號　　　Ｇ
　　　上　訴　人
　　　即　被　告　丁　○　○
　　　共同指定
　　　公設辯護人　本院公設辯護人　乙　○　○
右上訴人因強盜案件，不服臺灣臺南地方法院九十二年度訴字第一二七四號中華民國
九十三年二月十八日第一審判決（起訴案號：臺灣臺南地方法院檢察署九十二年度偵
字第一一五三０號），提起上訴，本院判決如左：
      主      文
原判決撤銷。
丁○○、丙○○共同意圖為自己不法之所有，攜帶兇器，以脅迫至使不能抗拒，而使
他人交付其物，均累犯，各處有期徒刑玖年。
      事      實
一、丁○○有妨害風化、毒品搶奪等多次前科，最後一次於民國（下同）九十年間，
    因妨害風化案件，經臺灣臺南地方法院判處有期徒刑六月確定，至九十一年六月
    四日易科罰金執行完畢。陳清鋒則於八十二年間，因違反肅清煙毒條例案件，經
    臺灣臺南地方法院判處有期徒刑三年二月確定，經假釋交付保護管束，復因撤銷
    假釋付保護管束，而於九十年五月二十五日因累進處遇縮刑期滿執行完畢。詎丁○○及丙○○均不知悔改，復竟基於共同意圖為自己不法所有之犯意連絡，於九
    十二年十月五日晚上九時許，由丁○○駕駛車牌號碼五Ｓ─四五七九號自用小客
    車搭載丙○○，同往臺南市○○路一八一號「南嘉瓦斯行」，二人分持客觀上可
    作為兇器之西瓜刀各一把，並均戴口罩進入店內二樓辦公室，持刀指向瓦斯行會
    計甲○○，以此脅迫方式，致甲○○心生畏懼而不能抗拒後，將手上所拿之屬於
    「南嘉瓦斯行」之三袋財物共計新臺幣陸萬捌仟壹佰壹拾元掉落於地上，由丁○○將之取走，得手後，二人即逃離現場，並將款項朋分花用。嗣經警據報後，循
    線於九十二年十月二十四日下午四時三十分許，在臺南市○區○○路二段國軍醫
    院前逮捕丁○○，再經丁○○供述，而於九十二年十月二十五日上午十一時許，
    持臺灣臺南地方法院檢察署檢察官核發之拘票，在丙○○位於臺南市○區○○街
    一二七巷二二弄七號住處內逮捕丙○○。
二、案經臺南市警察局第六分局報告臺灣臺南地方法院檢察署檢察官偵查起訴。
      理      由
一、訊據上訴人即被告丁○○、丙○○均對右開時、地，分持西瓜刀指向「南嘉瓦斯
    行」會計甲○○，脅迫甲○○，而取得六萬餘元之事實，迭據其在警訊、偵查、
    原審及本院審理時坦承不諱（詳警卷第九頁至第十五頁、偵查卷第十頁至第十二
    頁、原審卷第十八頁、第十九頁、第三十八頁至第四十頁、第六十五頁至第七十
    頁、本院九十三年四月八日筆錄），核與證人甲○○指訴被搶之情節相符（詳警
    卷第五頁至第八頁、偵查卷第二十八頁、第二十九頁），復有現場照片十二幀在
    卷可資佐證（附於警卷第二十二頁至第三十一頁），被告等之自白核與事實相符
    ，事證明確，犯行均堪以認定。
二、至對於強盜所得之財物，被告等雖稱：約搶得六萬五千多元，各分得三萬三千元
    等情，惟據證人甲○○於警訊及檢察官偵訊時均證稱：遭被告二人強盜財物，係
    以透明塑膠袋包成三包，經結算共為六萬八千一百十元（詳警卷第七頁、第八頁
    、偵查卷第二十九頁），而被告丁○○於警訊及本院審理中亦稱：「該女子是以
    透明塑膠袋分裝成袋，內有千元、五百元、一百元、紙鈔及十元、五元硬幣共計
    三、四袋，我得手後將錢交與丙○○，但於逃逸時掉落一袋，我們沒有回頭撿：
    ：」、本院審理時亦稱：「我們逃跑時確有落一袋的錢沒有回去撿」（詳警卷第
    十頁、本院九十三年四月八日筆錄），故被告等所分得之錢雖為六萬五千多元，
    但並未加上掉落而未撿回之一袋，甚為明確，故被告等強盜所得之錢，應以甲○○所述之六萬八千一百十元為可採。
三、按刑法第三百二十一條第一項第三款之攜帶兇器竊盜罪，係以行為人攜帶兇器竊
    盜為其加重條件，此所謂兇器，其種類並無限制，凡客觀上足對人之生命、身體
    、安全構成威脅，具有危險性之兇器均屬之，且祇須行竊時攜帶此種具有危險性
    之兇器為已足，並不以攜帶之初有行兇之意圖為必要，是以，螺絲起子、鉗子等
    一般家庭日常工具，只要客觀上足對人之身體、生命構成威脅，即屬該款所指之
    兇器，最高法院七十九年度台上字第五二五三號判例意旨、司法院七十四年廳刑
    一字第三一三號函亦可資參照。故本件被告丁○○及丙○○二人著手強盜時，所
    持西瓜刀各一支，客觀上既具有危險性，且質地堅硬，足以傷害人之身體及危害
    人之生命，顯具危險性，應認係屬兇器至明。
四、查被告等意圖為自己不法所有，攜帶兇器，以脅迫方式，致甲○○不能抗拒後，
    而取他人之財物，核其所為，係犯刑法第三百二十八條第一項、第三百三十條第
    一項之加重強盜罪。被告二人間就加重強盜犯行間，有犯意之連絡及行為之分擔
    ，應論以共同正犯。又被告丁○○於九十一年間，因妨害風化案件，經臺灣臺南
    地方法院判處有期徒刑六月確定，至九十一年六月四日易科罰金執行完畢，被告
    丙○○因違反肅清煙毒條例案件，經臺灣臺南地方法院判處有期徒刑三年二月確
    定，假釋交付保護管束，復因撤銷假釋付保護管束，而於九十年五月二十五日因
    累進處遇縮刑期滿執行完畢，各有臺灣高等法院被告全國前案紀錄表分別可按，
    二人均於有期徒刑執行完畢後五年內，再犯本件有期徒刑之罪，均為累犯，均應
    依累犯之規定加重其刑。至本件可為兇器之西瓜刀二支，據被告等供稱，事後已
    棄置大排水溝而滅失，均未扣案，且係被告二人自不詳寺廟裡所取得，非屬被告
    所有，故均不另依刑法第三十八條第一項第二款之規定沒收。
五、原審認被告等罪證明確，予以論罪科刑，固非無見，惟查被告等強盜所得之財物
    為六萬八千一百十元，原審誤認為六萬五千多元，尚有不當，被告等上訴意旨，
    並不否認犯罪，僅以原審量刑太重而指摘原判決此部分不當，固無可取，但原判
    決既有前述可議之處，即屬無可維持，應由本院撤銷改判，爰審酌被告二人犯罪
    之動機、目的、手段、品性、犯罪所生之損害，另酌以二人正值年輕力盛，不思
    以正當方法賺取財物，竟夥同他人攜帶兇器以強暴方式，致使證人甲○○不能抗
    拒，而強取他人之財物，造成被害人精神上及財物上損失，影響社會秩序甚鉅，
    及犯後於偵查中及本院審理中均自白犯行，顯有悔意等一切情狀，分別量處有期
    徒刑玖年，以示儆懲。至被告等所持用之兇器西瓜刀二支，事後既已棄置大排水
    溝而滅失，且非屬被告所有，故均不予宣告沒收。
據上論斷，應依刑事訴訟法第三百六十九條第一項前段、第三百六十四條、第二百九
十九條第一項前段、刑法第二十八條、第三百三十條第一項、第三百二十八條第一項
、第四十七條，判決如主文。
本案經檢察官林炎昇到庭執行職務。
中    華    民    國      九十三      年      四      月      廿九      日
                                  臺灣高等法院臺南分院刑事第五庭
              審判長法官  楊    明    章
                                            法官  沈    揚    仁
                                            法官  戴    勝    利
右正本證明與原本無異。
如不服本判決，應於判決送達後十日內向本院提出上訴狀，其未敘述理由者並應於提
出上訴狀後十日內向本院補提理由書（應附繕本)。
                                      法院書記官  李    珍    鳳
中    華    民    國      九十三      年      四      月      三十      日
附錄：本判決論罪科刑法條：
刑法第三百二十八條第一項：意圖為自己或第三人不法所有，以強暴、脅迫、藥劑、
                          催眠術或他法，至使不能抗拒，而取他人之物或使其交
                          付者，為強盜罪，處五年以上 有期徒刑。
刑法第三百三十條第一項：犯強盜罪而有第三百二十一條第一項各款情形之一者，處
                        七年以上有期徒刑。
